【裁判字號】    92,上更(二),83
【裁判日期】    920527
【裁判案由】    強盜等
【裁判全文】
臺灣高等法院臺中分院刑事判決                  九十二年度上更(二)字第八三號
    上  訴  人
    即  被  告  甲○○
    選任辯護人  陳大俊
右上訴人，因被告強盜等案件，不服臺灣臺中地方法院九十一年度訴字第六九一號，
中華民國九十一年四月三日第一審判決（起訴案號：臺灣臺中地方法院檢察署九十一
年度偵字第三七八五號）提起上訴，經本院判決後，由最高法院發回審理，本院判決
如左：
    主      文
原判決撤銷。
甲○○連續意圖為自己不法之所有，攜帶兇器，以強暴至使不能抗拒，而取他人之物
，處有期徒刑捌年。
扣案水果刀壹把、紅色膠帶壹捲均沒收。
    事      實
一、甲○○意圖為自己不法之所有，基於竊盜之概括犯意，並意圖將竊盜之機車作為
    強盜使用，先於九十一年二月十一日下午六時許，夜間侵入以前任職位於臺中縣
    大里市○○路二九三號三樓華曄消防工程股份有限公司（下稱華曄公司）之員工
    宿舍，竊得機車鑰匙一把，嗣即持該竊得之鑰匙，於同月十四日下午二時許，在
    同址一樓之騎樓，竊取乙○○所有，借予曾國華使用車牌號碼ＩＭＱ—一○六號
    重機車，得手後供己代步使用。又於九十一年二月十五日凌晨三時許，基於上開
    竊盜概括犯意，於夜間侵入臺中縣大里市○○路二九三號三樓華曄公司員工宿舍
    ，竊取華曄公司員工庚○○所有之現金新臺幣（下同）五千元，復於同年二月二
    十三日下午三時許，在上開華曄公司宿舍內竊盜庚○○所有之外套一件，得手後
    逃逸離去。甲○○另意圖為自己不法之所有，基於強盜概括犯意，先於(一)九十
    一年二月十七日凌晨四時八分許，騎乘上開所竊取之ＩＭＱ—一○六號重型機車
    ，至臺中縣大里市○○路○段三六○號之「７—統一超商」，將機車發動停於
    店外後，以其所有之紅色膠帶乙捲纏繞其手指以免留下指紋，並頭戴全罩式安全
    帽，持其所有客觀上足供兇器使用之水果刀乙把，進入該店內，以水果刀在店員
    辛○○胸前晃動，恫嚇辛○○打開收銀機而當場施以脅迫，至使辛○○不能抗拒
    後打開收銀機，任由甲○○取去現金一千七百元，甲○○得手後旋即騎乘機車離
    去。(二)同年二月十九日凌晨五時三十五分許、同年二月二十三日凌晨六時十分
    許，復騎乘上揭竊取之ＩＭＱ－一○六號機車，連續至臺中縣大里市○○路○段
    二八三號之「Ｈ便利商店」，持其上開水果刀乙把，進入該店內，以水果刀抵
    住店員丁○○之胸部，恫嚇丁○○打開收銀機而當場施以強暴，至使丁○○不能
    抗拒後打開收銀機，任由甲○○分別取去現金九千六百元、二千四百元，得手後
    騎乘機車離去。(三)同年二月二十五日凌晨四時許，又騎乘上揭竊取機車，至臺
    中縣太平市○○路一六○號之「ＯＫ便利商店」，持其上開水果刀乙把，進入該
    店內，以水果刀在店員戊○○胸前晃動並指向腹部，恫嚇戊○○打開收銀機而當
    場施以脅迫，至使戊○○不能抗拒後打開收銀機，任由甲○○取去現金五千六百
    元，得手後騎乘機車離去，惟機車借用人曾國華已於同年二月二十一日報案該機
    車遭竊盜，便利商店之丁○○、戊○○並當場查悉作案之機車號碼，報警究辦，
    警方乃循線查明該機車業已失竊。迨至同年二月二十五日下午三時許，甲○○騎
    乘上開竊取之ＩＭＱ－一○六號贓車，途經臺中縣大里市○○路○段二五八巷時
    ，因警員丙○○執行勤區查察勤務，發現甲○○行跡可疑向前盤查，甲○○心虛
    乃騎乘上揭機車逃逸，嗣於同日下午三時三十分許，甲○○因欲返回上揭華曄公
    司員工宿舍時，為該公司員工發覺有異，經該公司員工庚○○等人一起追捕至臺
    中縣大明路與東興路口後報警查獲，並經警至甲○○所竊得之前開機車置物箱內
    查扣上開水果刀乙把、紅色膠帶乙捲，並查獲甲○○強盜戊○○任職之便利商店
    剩餘之贓款四千五百元（已由戊○○領回）。
二、案經臺中縣警察局霧峰分局報請臺灣臺中地方法院檢察署檢察官偵查起訴。
    理      由
一、訊據上訴人即被告（下稱被告）甲○○，固坦承有於上開時地竊盜、強盜之情事
    ，惟辯稱竊盜庚○○現金、外套，均係與十四日下午竊盜機車係同一時間，竊盜
    機車係用以強盜使用，竊盜與強盜應有牽連關係，且其應係自首云云。惟查：
(一)被告上開四次竊盜犯行，業據被告甲○○於警訊、偵查中供承至承在卷（參見偵
    查卷十、十一、三八頁），核與被害人乙○○、庚○○警訊時指訴之情節相符，
    並有贓物領據二紙在卷可稽，事證已極明確。又被告於原審時供承：「（你是否
    於九十一年二月十一日下午六時許，侵入臺中縣大里市○○路二九三號三樓華曄
    消防工程股份有限公司之員工宿舍，竊得機車鑰匙一把，嗣即持該竊得之鑰匙，
    於同年月十四日下午二時許，在臺中縣大里市○○路二九三號前騎樓竊取乙○○
    所有，借予曾國華所使用之車號ＩＭＱ—一○六號重機車，得手後供己代步使用
    ？）是的」、「（是否於九十一年二月十五日凌晨三時許基於同上竊盜之概括犯
    意，於夜間侵入臺中縣大里市○○路二九三號員工宿舍，竊取華曄公司員工庚○○所有之現金新臺幣五千元？）是的」、「（另於九十一年二月二十三日下午三
    時許，又基於同上竊盜之概括犯意，侵入上開員工宿舍，竊取庚○○所有外套一
    件，得手後離去？）是的」等語在卷（參見原審卷二九、三十頁），並未辯稱其
    竊取上揭物品均屬同一日所為，況且，被告於本院上訴審時亦未答辯該竊盜犯行
    ，係同一日所為，是被告嗣於本院更審改稱上揭竊盜犯行均屬同一日所為云云，
    顯有可疑，難以輕信。
(二)被告於本院更一審時雖供稱其係於（九十一年）二月十一日下午就到華曄公司找
    員工，但沒有找到，因當日是除夕，公司沒有其他人，就住在該公司員工宿舍，
    一直到十四日左右晚餐時分，就竊取鑰匙及現金五千元等物，才又到公司騎樓下
    偷機車離開公司，又其係在十四日當天一起偷外套一件，當時被告其實都一直在
    員工宿舍內，其偷機車的目的是為了要搶劫用等語（參見本院更一卷二三頁），
    ，然查，被告於偵查中係供稱：其係先到該處（指華曄公司）三樓宿舍，因該處
    一樓門鎖已壞了，其在二月十一日晚上六時許，進入宿舍，當時宿舍無人，其偷
    了鑰匙及零錢，在二月十四日下午二時，在該宿舍騎樓，用行竊得來之鑰匙竊取
    機車，其偷零錢、鑰匙、衣物，都是在過年期間去宿舍偷的，因之前其在該處工
    作，所以知道宿舍門鎖壞掉等語（參見偵查卷三八、三九頁），嗣於原審訊問時
    亦供稱：其有到華曄公司偷鑰匙，去開ＩＭＱ－一○六號機車，其不知那鑰匙可
    以開，就剛好可用。其一年前在該公司服務，所以知悉現場，又去偷庚○○的五
    千元及外套等語（參見原審卷九頁），可見被告上開改稱之詞，是否有據，在在
    可疑。且查，被告不否認其於上揭時間，一直都在員工宿舍內等語（參見本院更
    一卷二四頁），則被告既趁過年期間，知悉華曄公司無人所在，長達數日逗留在
    該公司宿舍之情況下，顯見其逗留該公司宿舍期間，甚為從容，非如一般竊盜犯
    ，因畏懼遭人發現而必須急切竊取財物後迅速離去，故其利用逗留該宿舍期間，
    出入方便，遂逐次竊取被害人財物，核與常理至為相符，茲依案重初供法則，故
    應以其案發時之所供竊盜案情，較堪採信，是被告於本院更審時上開所辯，無非
    係卸責之詞，難以採信。
(三)又被告於上開時地，連續持水果刀一把，強盜統一超商、Ｈ便利商店、ＯＫ便
    利商店，合計四次之犯罪事實，業據被告於偵審中供承不諱，核與被害人辛○○
    於警訊時（參見偵查卷十三頁），被害人丁○○、戊○○於警訊時、法院審理時
    （參見偵查卷十四至十七頁，原審卷三一、三二頁，本院更二卷二六頁）指訴被
    害情節相符，並有卷附之贓物認領保管收據一紙、翻拍現場照片影本八張及扣案
    之水果刀乙把、紅色膠帶乙捲足稽，是被告在前開商店內，持上開水果刀抵住被
    害人丁○○之胸部，在被害人辛○○、戊○○二人面前晃動，在客觀上均已足以
    至使被害人丁○○、辛○○、戊○○至使不能抗拒之程度，則被告上開強盜犯行
    ，事證明確，要堪認定。又被告先後強盜四次，且能從容騎乘機車逃逸而未被當
    場攔獲，足見被告作案當時應無酗酒而精神耗弱之情事，併此敘明。茲按，裁判
    上之一罪，其一部分犯罪既已因案被發覺，雖在檢察官或司法警察官訊問中被告
    陳述其未發覺之部分犯罪行為，並不符合刑法第六十二條之規定，不應認有自首
    之效力（參照最高法院七十三年二月二十一日刑事庭會議決議）。次按，刑法第
    六十二條所謂自首，係以對於未發覺之罪投案而接受裁判為要件，如案已發覺，
    則被告縱有投案陳述自己犯罪之事實，亦祇可謂為自白，不能認為自首。又所謂
    發覺，固非以有偵查犯罪權之機關或人員確知其人犯罪無誤為必要，而於對其發
    生嫌疑時即得謂為已發覺，但此項對犯人之嫌疑，仍須有確切之根據得為合理之
    可疑者，始足當之，若單純主觀上之懷疑，要不得謂為已發生嫌疑（參照最高法
    院二十六年上字第四八四號、七十二年臺上字第六四一號判例意旨）。
(四)經查，機車借用人曾國華於二月二十一日報案稱該機車遭竊等情在卷（參見偵查
    卷二一頁），又強盜案件之被害人丁○○，於警訊時指稱伊有看到被告所騎機車
    車牌末三尾號碼（一○六）云云（參見偵查卷十四頁），另一位被害人戊○○亦
    指稱伊有看到被告騎乘機車之號碼云云，此情復為被告所是認（參見原審卷三二
    頁，本院更二卷三七至三九頁），且警察於二月二十三日凌晨二時二十五分許，
    已查覺該機車之占有人可疑（參見本院更一卷五九頁），此情事復為被告所是認
    （參見本院更一審二八頁），足見警方於二月二十五日下午查獲被告之前，已於
    二月二十一日知悉該機車遭竊，且依強盜案件被害人上開之指稱，可合理懷疑該
    機車占有人可能係二月二十三日凌晨、二十五日凌晨等案件之強盜者。次查，本
    件承辦警員丙○○製作之職務報告，就案發日如何查獲被告經過載述甚詳，並於
    原審時結稱：「因為當時被告在太平搶劫便利超商時候，被害人有看到機車號碼
    ，我們依據報案說歹徒有騎機車ＩＭＱ—一○六號機車，我是在下午發現被告騎
    ＩＭＱ—一○六號，所以我就追蹤，我在大里市○○路○○路口追到他的車子，
    我有叫他停車，但是他沒有停車，我有通報派出所有看到這部車。華曄公司的人
    有幫忙出來抓被告，他們以為被告只有竊盜，後來我們抓到被告，在被告車上查
    到水果刀，後來和超商的錄影帶比對，發現不但是他竊盜還有搶超商。我們是根
    據報案追查。當初被告要搶超商時就已經被我們同事發現，因為他行跡可疑，他
    在纏繞手指，因為沒有其它事證，我們同事就放他走，不到二十分鐘，這家超商
    就搶了，我們私底下知道一定是他。只是我們不知道他用什麼交通工具」等語（
    參見原審卷三三頁），又於本院時證述：「被告於二月十六、七日有在便利超
    商外面，以膠帶纏繞手指頭，我的同事有下車盤查，也有拿他的身分證核對，回
    到派出所後我的同事有告訴我們被告的身分資料，但我們當時不知道他騎乘何部
    機車，二月十七日至十九日間，被告仍要去超商行搶，被告差點被毆打而逃跑，
    但是被告所騎乘機車的車牌號碼有被記下來，我們經查核後，車主是屏東的乙○○，我們有找他問為何車子有犯案？他告訴我們機車是借給曾國華使用，後來於
    二月二十一日左右，曾國華有來警局報案機車失竊，至二月二十三日又搶了二件
    ，於二十三日凌晨二點二十五分許，被害人有到派出所報案（該件因為找不到被
    害人而未檢送），當時該超市員工有告訴巡邏員警被告所騎乘機車車牌號碼，後
    來被搶的員工就不做了，是經老闆來報案的，我們也沒有留下何資料，我們派出
    所有通報勤務中心要注意已失竊而被犯案的機車，當時還不知道被告有涉案，後
    來等到二十五日下午三點左右，我擔任勤查勤務，我有在大明路大買家附近，被
    告騎乘該贓車，發現那部機車是通報要查緝的機車，我便騎機車追趕至大明路二
    八三巷時，被被告跑掉，我當時就已確定被告就是搶匪，我當時是依超商店員描
    述的體型、所穿著的外套、機車號碼而確認，後來有遇到警友，他們很熱心就一
    起追緝被告，後來被告就被警友與證人庚○○抓到，並且他們有打電話到派出所
    來說已抓到搶奪超商的嫌疑犯，所以被告根本不符合自首的要件，而且被告二十
    五日所穿的衣服和二十三日所穿著的衣服是一樣，且機車車牌號碼是一樣的，我
    才會請警友幫忙查緝等語」等語（參見本院更一卷五十、五一頁。更二卷五一頁
    ）。可見，證人丙○○於查獲當日第一次遇到騎該機車之被告時，縱未必知悉該
    占有機車者可能即係強盜犯之嫌疑人，惟警局已有二月二十一日曾國華報案機車
    失竊資料可憑，則依一般經驗法則，占有機車者應係竊盜犯之嫌疑犯，騎用機車
    者非必即係強盜犯，是丙○○等人再於同日稍後合力追捕被告到案，依上各情，
    及被告之警訊筆錄、偵查筆錄所載，以及被告於本院時所供「我是竊盜被抓，自
    己向警方坦承有犯強盜罪」云云（參見本院上訴卷十四頁），自堪認被告之竊盜
    犯行，已事先遭發覺，則其於警訊時供出強盜犯行，至多僅係自白，尚非自首，
    此觀另一位證人張天一即當日駕駛巡邏車搭載被告之警員，於本院時證述「當天
    我是駕駛巡邏車，還有一位義警在車上，被告當時沒有告訴我他有犯搶案的犯行
    ，而且被告上車後一言不發，反而是我反問被告有無參與其他超商的搶案，因為
    被告所騎乘的機車號碼是經通報搶超商的機車，我才會問他，但被告並未說過任
    何話，當時被告是和義警一起坐後座，被告在車上根本沒有講過什麼話，我們將
    被告帶上車，而且抓到被告時沒有發現機車，但附近民眾指稱被告將機車丟在那
    裡，我們才又警車開過去，才在置物箱內發現小刀等物」等語（參見本院更一卷
    五二、五三頁），益見被告上開所為，顯非自首，則被告以其↘係自首抗辯乙節
    ，礙難採取。從而，被告上開竊盜、強盜犯行，均屬罪證明確，要堪認定，應依
    法論科。
二、茲查，扣案水果刀，質地堅硬尖銳鋒利，在客觀上足於對人之身體生命構成威脅
    ，具有危險性，自堪認係兇器。是核被告上開所為，第一次、第三次竊盜犯行，
    均係犯刑法第三百二十一條第一項第一款加重竊盜罪，第二次．第四次竊盜所為
    ，均係犯刑法第三百二十條第一項竊盜罪。被告四次強盜所為，核均係犯刑法第
    三百三十條第一項加重強盜罪。又被告第一次竊盜犯行，依當時係下午六時許，
    應已日落（參見本院卷之日出日沒時刻表），自係夜間侵入住宅竊盜，檢察官認
    係刑法第三百二十條第一項竊盜罪，起訴法條容有未洽，應予變更。且被告四次
    竊盜、四次強盜犯行，各有多次犯行，時間緊接，犯罪構成要件相同，顯係基於
    概括犯意反覆為之，各為連續犯，均應依刑法第五十六條之規定各論以一罪，並
    均加重其刑。又被告竊盜機車，供作本案四次強盜使用，堪認有方法結果之牽連
    關係，應依較重之加重強盜罪論處。原審經審理之結果，認被告罪證明確，各依
    竊盜罪、強盜罪判決有期徒刑一年、十年，固非無見。惟查，被告於本件犯行後
    ，已由被告之父宋振發代被告與被害人丁○○、庚○○達成和解，分別賠償一萬
    二千元、五千元，並有匯款一千一百元、一千七百元至其他二家被害商店之ＯＫ
    便利店及統一超商等情，有和解書二份暨郵政國內匯款執據二紙附卷可稽（參見
    本院上訴卷五五至五八頁），顯然被告犯罪後已有悔意，並賠償被害人之損失，
    原審於被告犯罪後之態度未及斟酌，遽為上開量刑，自有未洽。又原審依數罪併
    罰論科，依上所述，顯有違誤。而被告於本院上訴審時就竊盜部分撤回上訴，自
    不生效力，本院應就竊盜、強盜犯行均予審判，併此敘明。被告提起上訴，辯稱
    其係自首，依上所述，固非可取，惟指摘原判決未認定兩罪係牽連犯，非無理由
    ，原判決亦有上開可議，即屬無可維持，應由本院撤銷改判。爰審酌被告之素行
    尚佳，惟正值壯年，不思以正當職業謀生取財，竟持刀連續強盜他人財物，及其
    智識程度、犯罪之動機、手段、所生危害及犯罪後已賠償被害人損失，足見尚有
    悔改之意等一切情狀，量處如主文第二項所示之刑，以示懲儆。至扣案之水果刀
    一把、紅色膠帶一捲，係被告所有，供作本件強盜犯行所用之物，業據被告供明
    在卷，併依刑法第三十八條第一項第二款之規定宣告沒收。
據上論斷，應依刑事訴訟法第三百六十九條第一項前段、第三百六十四條、第二百九
十九條第一項前段、第三百條，刑法第五十六條、第三百三十條第一項、第三百二十
一條第一項第一款、第五十五條、第三十八條第一項第二款，判決如主文。
本案經檢察官己○○到庭執行職務。
中      華      民      國      九十二     年     五      月   二十七   日
                                臺灣高等法院臺中分院刑事第二庭
                                      審判長法  官  羅  禮  政
                                            法  官  陳  欣  安
                                            法  官  蔡  聰  明
右正本證明與原本無異。
如不服本判決應於收受送達後十日內向本院提出上訴書狀，其未敘述上訴之理由者並
得於提起上訴後十日內向本院補提理由書（均須按他造當事人之人數附繕本）。
                                            書記官  郭  振  祥
中      華      民      國      九十二     年     五      月   二十八   日
刑法第三百三十條：
犯強盜罪而有第三百二十一條各款情形之一者，處七年以上有期徒刑。
前項之未遂犯罰之。
                                                                        Ａ


司法院資訊處製作；財團法人民間司法改革基金會備份。
